臺灣士林地方法院刑事判決　　　　　　　95年度易字第1078號
公　訴　人　臺灣士林地方法院檢察署檢察官
被　　　告　甲○○
上列被告因贓物案件，經檢察官提起公訴（95年度偵字第3264號）
，本院判決如下：
    主  文
甲○○故買贓物，處有期徒刑參月，如易科罰金以銀元參佰元即
新台幣玖佰元折算壹日。
    事  實
一、甲○○為臺北市○○區○○路4 段685 號仙機通訊企業有限
    公司 (下稱仙機通訊行)之 店長（負責人丙○○，業經檢察
    官為不起訴處分確定），明知序號000000000000000 之NOKI
    A 牌3100型行動電話乙具（下稱系爭手機）係來路不明之贓
    物（為丁○○於94年7 月26日夜間至27日淩晨間，連同手機
    內之SIM 卡，在其臺北市○○區○○街72巷3 號住處內，遭
    不詳人所竊取），竟於民國94年7 月底至8 月間，在仙機通
    訊行內，以不詳金額，向姓名年籍不詳之成年人買受後，嗣
    於94年8 月25日某時許，以舊機換系爭手機再貼補價差新臺
    幣（下同）一千五百元之方式，賣予不知情之廖淑真。嗣前
    開行動電話之所有權人丁○○因行動電話及內附SIM 卡失竊
    ，遭人盜用（於94年7 月27日上午6 時至94年7 月28日16時
    申請停話止，共被盜打2678元），於94年9 月8 日向警方報
    案，經警循線查獲，始悉上情。
二、案經臺北市政府警察局南港分局報請臺灣士林地方法院檢察
    署檢察官偵查起訴。
    理  由
甲、程序部分：
  (一)按被告以外之人於審判外之陳述，雖不符合刑事訴訟法第15
    9 條之1 至之4 等四條之規定，而經當事人於審判程序同意
    作為證據，法院審酌該言詞陳述或書面陳述作成時之情況，
    認為適當者，亦得為證據；當事人、代理人或辯護人於法院
    調查證據時，知有刑事訴訟法第159 條第1 項不得為證據之
    情形，而未於言詞辯論終結前聲明異議者，視為有前項之同
    意，同法第159 條之5 定有明文。立法意旨在於傳聞證據未
    經當事人之反對詰問予以核實，原則上先予排除。惟若當事
    人已放棄反對詰問權，於審判程序中表明同意該等傳聞證據
    可作為證據；或於言詞辯論終結前未聲明異議，基於尊重當
    事人對傳聞證據之處分權，及證據資料愈豐富，愈有助於真
    實發見之理念，且強化言詞辯論主義，使訴訟程序得以順暢
    進行，上開傳聞證據亦均具有證據能力。本件證人丁○○於
    警詢時之陳述，未見有何違法詢問情形，經審酌該等言詞陳
    述作成時之情況，認為尚屬適當，復未經被告就此證據聲明
    異議，是其等在警詢時之陳述，應認均有證據能力。
  (二)按被告以外之人於偵查中向檢察官所為陳述，除顯有不可信
    之情況者外，得為證據，刑事訴訟法第159 條之1 第2 項定
    有明文。偵查中對被告以外之人（包括證人、鑑定人、告訴
    人、被害人及共同被告等）所為之偵查筆錄，或被告以外之
    人向檢察官所提之書面陳述，性質上均屬傳聞證據。惟現階
    段刑事訴訟法規定檢察官代表國家偵查犯罪、實施公訴，依
    法其有訊問被告、證人及鑑定人之權，而實務運作時，檢察
    官偵查中被告以外之人所取得之陳述，原則上均能遵守法律
    規定，不致違法取供，其可信度極高，是以被告以外之人前
    於偵查中之陳述，除反對該項供述得具有證據能力之一方，
    已釋明「顯有不可信之情況」之理由外，不宜以共同被告未
    能於審判中接受被告之反對詰問為由，即遽指該共同被告於
    偵查中之陳述不具證據能力。本件共同被告丙○○、證人廖
    淑真於檢察官偵查中所為之陳述（見偵查卷第98至99頁），
    其未提及檢察官在偵查時有不法取供之情形，反對該項供述
    得具有證據能力之被告，亦未釋明上開證述有顯不可信之情
    況，又丙○○於審理時因所在不明而傳喚不到，無從進行詰
    問，亦有郵局退回送達證書之郵件及臺北市政府警察局士林
    分局96年5 月4 日查訪紀表各一份在卷可憑，依照上開說明
    ，共同被告丙○○、證人廖淑真於偵查中之陳述均具有證據
    能力。
乙、實體部分：
二、訊據被告甲○○固坦承於上開時、地將系爭手機以舊機換系
    爭手機再貼補價差一千五百元販賣予廖淑真之事實，惟矢口
    否認有何故買贓物之犯行，辯稱：伊只是受僱於老闆丙○○
    買賣手機，店裡有何手機，伊就賣給客人，系爭手機不是伊
    收購的，丙○○亦未每日交付二萬元要伊收購手機云云。然
    查：
  (一)被告自94年4 月間至同年8 月底在仙機通訊行任職，受僱於
    老闆丙○○，負責買賣舊手機，曾在94年8 月25日某時，在
    仙機通訊行內，以舊機換系爭手機貼補1500元價差之方式，
    出售系爭手機予廖淑真等情，業據被告於警詢時及偵查中供
    述明確（見偵查卷第18至20頁、96至99頁），核與證人廖淑
    真於偵查中證述伊在94年8 月間某日，以更換手機貼補差價
    方式，將伊原有之舊手機，再貼補1500元，向被告購買系爭
    手機等情相符（見偵查卷第27、99頁），足見系爭手機確係
    由被告出售予廖淑真無疑。
  (二)系爭行動電話乙具係丁○○所有之物，而於94年7 月26日晚
    間22時至27日早上6 時許間，在臺北市○○區○○街72巷3
    號1 樓失竊之事實，已據證人丁○○於警詢時證述明確，並
    有贓物認領保管單乙紙在卷可稽（見偵查卷第22至24頁），
    足證系爭電話為贓物無疑。
  (三)共同被告即仙機通訊行老闆丙○○於偵查中陳稱：仙機通訊
    行雖係由伊出資，並擔任負責人，但平時店內業務，包含收
    購中古手機與製作買賣報表等，均係由擔任店長之甲○○負
    責，且伊會每日提供現金二萬元予甲○○，作為店內收購手
    機之用，店內收購中古手機，必須製作中古手機買賣報表，
    惟系爭手機之收購及出售，甲○○並未製作中古手機買賣報
    表等語（見偵查卷第97至99頁），並提出臺北縣政府警察局
    永和分局查贓清冊以資佐證（見偵查卷第9 至11頁）。而被
    告於警詢時亦供承：自94年4 月至94年8 月間在仙機通訊行
    工作，平時店內收購手機是由老闆丙○○付錢，收購手機一
    定有登記在買賣報表等語（見偵查卷第19頁），則被告於仙
    機通訊行任職期間，確有負責收購中古手機之業務，且於購
    入中古手機後，亦須在仙機通訊行之營業報表內詳為登記等
    情，堪以認定。然而，仙機通訊行在購入系爭手機後，並未
    登記在該行之營業報表內，且於以舊機貼補差價方式，將系
    爭手機出售予廖淑真，被告亦坦承未在營業報表上詳實記載
    系爭手機之型號等語（見偵查卷第99頁），復經被告與丙○○在偵查中當庭核對仙機通訊行在94年7 、8 月份之營業報
    表屬實（見偵查卷第99頁），因而，若系爭手機係屬合法收
    購之中古手機，何以被告在售予廖淑真時，未依規定登載在
    仙機通訊行之營業報表上。
  (四)被告雖另辯稱：乙○○亦可收購中古手機云云，惟證人即仙
    機通訊行職員乙○○於審理時已堅決否認其任職於仙機通訊
    行時，有負責收購中古手機之業務，並證稱：伊負責看店，
    不包括收購手機業務，店內收購中古手機，都是由甲○○及
    丙○○負責，收購中古手機須登記簿冊等語（見審理卷第41
    至43頁），且被告又未能提出證人乙○○曾有收購系爭手機
    之確切證據供本院調查，是其上開辯解應屬空言，自難採為
    有利於被告之認定。
  (五)至於共同被告即仙機通訊行負責人丙○○，縱有收購中古手
    機之情節，然其亦堅決否認有收購系爭手機之行為（見偵查
    卷第97頁），且共同被告丙○○於95年6 月6 日在臺北市政
    府警察局刑事鑑識中心測謊室接受測謊，經測前晤談，先以
    儀器檢測生理反應及熟悉測試過程後，以區域比對法及沈默
    回答法比對測試，並進行圖譜分析，認為證人丙○○就問題
    1 （有關本案，你有收購這支中古手機嗎？）及問題2 （民
    國94年的時候，你有收購這支二手的行動電話嗎？）所為之
    回答（均回答：沒有）未呈不實反應，此有該局之測謊測試
    結果通知書在卷可稽（見偵查卷第138 至153 頁），抑且共
    同被告丙○○所涉本件故買贓物罪嫌，又經檢察官不起訴處
    分確定，亦有該不起訴處分書附卷足憑（見偵查卷第155 至
    157 頁），是以並無證據證明系爭手機係共同被告丙○○所
    購入，亦難援為被告有利之事證。
  (六)綜上所述，仙機通訊行內收購手機業務應係由被告負責，且
    於買賣後應登記在買賣報表內，然被告卻未依老闆林傑之規
    定製作系爭手機之買賣報表內，足見系爭手機應係被告所收
    購，且於收購時知悉系爭手機為來路不明之贓物，致未在買
    賣報表內記載買進及賣出紀錄，以避免老闆丙○○或警員查
    獲其收贓之不法情事。被告所辯，應屬畏罪卸責飾詞，委無
    可採。本件事證明確，被告犯行堪以認定。
二、按被告行為後，94年2 月2 日修正公布之刑法已於95年7 月
    1 日生效施行，其中第2 條第1 項「行為後法律有變更者，
    適用行為時之法律。但行為後之法律有利於行為人者，適用
    最有利於行為人之法律」之規定，其中修正後刑法第2 條之
    規定，乃係關於新舊法比較適用之準據法，其本身無關行為
    可罰性要件之變更，故刑法修正施行後，應適用該修正後之
    第2 條第1 項之規定，依「從舊從輕」之原則比較新、舊法
    律之適用（最高法院95年度第8 次刑事庭會議決議參照）。
    查刑法第349 條第2 項之故買贓物罪並未修正，自無有利或
    不利而為新舊法比較適用之問題，惟其該條所定關罰金部分
    ，因修正前刑法第33條第5 款規定：「罰金：一元（銀元）
    以上」，而銀元與新臺幣間之折算，依現行法規所定貨幣單
    位折算新臺幣條例規定，以銀元1 元折算新臺幣3 元。而修
    正後刑法第33條第5 款則規定：「罰金：新臺幣一千以上，
    以百元計算之」，經比較新舊法之規定，修正後刑法第33條
    第5 款所定罰金之最低數額，較修正前提高，修正前第33條
    第5 款之規定對被告較有利，自應適用修正前刑法之規定。
三、核被告所為，係犯刑法第349 條第2 項之故買贓物罪。爰審
    酌被告之素行、犯罪情節及所生損害，與犯罪後飾詞否認犯
    行之態度等一切情狀，量處有期徒刑三月。又被告於犯罪時
    之刑法第41條第1 項規定：「犯最重本刑為五年以下有期徒
    刑以下之刑之罪，而受六個月以下有期徒刑或拘役之宣告，
    因身體、教育、職業、家庭之關係或其他正當事由，執行顯
    有困難者，得以一元以上三元以下折算一日，易科罰金。」
    又被告行為時之易科罰金折算標準，修正前罰金罰鍰提高標
    準條例第2 條前段（現已刪除）規定，就原定數額提高為一
    百倍折算一日，則被告行為時之易科罰金折算標準，應以銀
    元三百元折算一日，經折算新臺幣後，應以新臺幣九百元折
    算一日。惟95年7 月1 日修正公布施行之刑法第41條第1項
    前段則規定：「犯最重本刑為五年以下有期徒刑以下之刑之
    罪，而受六個月以下有期徒刑或拘役之宣告者，得以新臺幣
    一千元、二千元折算一日，易科罰金。」比較修正前後之易
    科罰金折算標準，以95年7 月1 日修正公布施行前之規定，
    較有利於被告，則應依刑法第2 條第1 項前段，適用修正前
    刑法第41條第1 項前段規定，定其易科罰金之折算標準。
據上論斷，應依刑事訴訟法第299 條第1 項前段，刑法第2 條第
1 項前段、第349 條第2 項，修正前刑法第41條第1 項前段，刑
法施行法第1 條之1 ，修正前罰金罰鍰提高標準條例第2 條，判
決如主文。
案經檢察官高俊申到庭執行職務。
中　　華　　民　　國　　96　　年　　6 　　月　　20　　日
                  刑事第三庭審判長法  官  蔡明宏
                                  法  官  莊明達
                                  法  官  周明鴻
以上正本證明與原本無異。
如不服本判決應於判決送達後10日內向本院提出上訴狀。
                                  書記官  丁梅芬
中　　華　　民　　國　　96　　年　　6 　　月　　20　　日
附錄本案論罪科刑法條之依據：
中華民國刑法第349條第2項
（普通贓物罪）
收受贓物者，處 3 年以下有期徒刑、拘役或 5 百元以下罰金。
搬運、寄藏、故買贓物或為牙保者，處 5 年以下有期徒刑、拘役
或科或併科 1 千元以下罰金。
因贓物變得之財物，以贓物論。
